最高法院刑事判決　　　　　　　　　 110年度台上字第6038號 
上　訴　人　黃懷磊 
選任辯護人　王聖傑律師
上　訴　人　陳茂興 
上列上訴人等因違反毒品危害防制條例案件，不服臺灣高等法院
臺南分院中華民國110年6月2日第二審判決（109年度上訴字第14
71號，起訴案號：臺灣嘉義地方檢察署108 年度偵字第597、869
號），提起上訴，本院判決如下：
    主  文
上訴駁回。
    理  由
一、按刑事訴訟法第377 條規定，上訴於第三審法院，非以判決
    違背法令為理由，不得為之。是提起第三審上訴，應以原判
    決違背法令為理由，係屬法定要件。如果上訴理由書狀並未
    依據卷內訴訟資料，具體指摘原判決不適用何種法則或如何
    適用不當，或所指摘原判決違法情事，顯與法律規定得為第
    三審上訴理由之違法情形，不相適合時，均應認其上訴為不
    合法律上之程式，予以駁回。
二、本件原判決撤銷第一審關於上訴人黃懷磊如其附表編號7 所
    示部分之科刑判決，改判仍論處黃懷磊共同販賣第三級毒品
    罪刑（即如原判決附表〈下稱附表〉編號7 所示）；另維持
    第一審關於分別論處黃懷磊共同販賣第三級毒品6 罪刑（即
    如附表編號1至6所示）、上訴人陳茂興（以上2 人，下稱上
    訴人等）共同販賣第三級毒品5罪刑（即如附表編號1、3至6
    所示）部分之判決，駁回檢察官及上訴人等此部分各在第二
    審之上訴，已載敘其所憑之證據及憑以認定之理由。所為論
    斷，俱有卷內證據資料可資覆按。
三、按修正前毒品危害防制條例（下稱毒品條例）第17條第2 項
    規定：「犯第四條至第八條之罪於偵查及審判中均自白者，
    減輕其刑」，係為鼓勵是類犯罪行為人自白、悔過，並期訴
    訟經濟、節約司法資源而設，故此所謂「自白」，應係指對
    自己之犯罪事實全部或主要構成要件部分為肯定供述之意。
    而販賣毒品與轉讓、合資購買、代購、幫助他人施用毒品、
    代他人轉交毒品或與他人共同持有毒品，係不同之犯罪事實
    。倘行為人僅供承轉讓、合資購買、代購、幫助他人施用毒
    品、與他人共同持有毒品或僅代他人轉交毒品云云，雖亦自
    承有交付毒品及收受金錢之外觀行為，但仍否認有販賣毒品
    之意思與行為，顯與販賣毒品非屬相同犯罪構成要件事實，
    其行為之實質意義與法律上之評價亦迥然有別，不能混為一
    談。查原判決已說明：附表編號1、3至6 所示部分，陳茂興
    於警詢、偵訊時，僅承認向楊志文、陳咨螢收取金錢，但否
    認與毒品交易有關；又其雖承認有將毒品交付李承翰，然仍
    明確否認販賣毒品，且稱：伊不是幫黃懷磊跑腿賣毒品云云
    ，有其歷次警詢、偵查筆錄可參；另辯護人主張：陳茂興於
    民國107 年11月14日在警詢及偵查中，均承認販賣毒品之辯
    詞，如何不足採取，是其請求就此部分犯行應依毒品條例第
    17條第2 項規定減輕其刑乙節，於法不合等旨，亦依卷內證
    據資料詳予指駁及說明（見原判決第6至7 頁理由壹、六、3
    ），所為論斷於法並無不合，自不得任意指為違法。陳茂興
    上訴意旨仍謂：在偵查階段，伊雖否認有從各次所犯中獲利
    ，然於107 年11月14日警詢及偵查時，伊已自白有為黃懷磊
    收取交易毒品之金錢，並交付毒品及與購買毒品者共同施用
    毒品之事實，應屬已對販賣毒品之犯罪為自白，不因伊否認
    構成販賣毒品罪名，即認伊未於偵查中自白，而無前開減輕
    其刑規定之適用，原判決不依前開規定減刑，顯有不適用法
    則之違誤云云，係就原判決已說明之事項，徒憑己意而為指
    摘，難認為適法之上訴理由。
四、司法院釋字第775號解釋意旨，係謂刑法第47條第1項累犯加
    重本刑之規定，乃基於累犯者有其特別惡性及對刑罰反應力
    薄弱等立法理由，惟其不問情節一律加重最低本刑，致生罪
    刑不相當或違反比例原則之情形時，法院就該個案應依上開
    解釋意旨，裁量是否加重最低本刑。此與被告前後所犯各罪
    類型、罪名是否相同或罪質是否相當，並無必然之關連。而
    刑之量定，亦屬法院得依職權自由裁量之事項，苟於量刑時
    ，已以行為人之責任為基礎，並斟酌刑法第57條各款所列一
    切情狀，在法定刑度之內予以裁量，又未濫用其職權，所量
    之刑亦無違公平、比例、罪刑相當等量刑原則者，即不得遽
    指為違法。原判決已敘明：黃懷磊前因公共危險案件，經法
    院判處有期徒刑確定，於該有期徒刑執行完畢後，5 年內，
    即故意再犯本案有期徒刑以上之罪，為累犯，顯見對於刑罰
    的反應力薄弱，且無司法院釋字第775 號解釋意旨所揭：如
    因加重其刑，將致生行為人所受之刑罰超過其所應負擔罪責
    之情形，故本案此部分仍依刑法第47條第1 項規定加重其刑
    等由（見原判決第5 頁），經核於法亦無違誤。黃懷磊上訴
    意旨又謂；伊前案所犯為不能安全駕駛案件，與本案所犯之
    罪質不同；伊本案雖有多次行為，然所涉及之毒品重量均相
    對輕微，原審未審酌及此，僅謂應考量整體犯罪情節，衡量
    結果仍均依刑法第47條第1 項規定加重其刑，而未見實質論
    述，顯有判決理由不備之違誤云云，係就原判決量刑職權之
    適法行使及已說明之事項，持憑己見任意指摘，亦不足據以
    辨認原判決上開部分已具備違背法令之形式。
五、按刑法第59條所規定酌量減輕其刑，必於犯罪之情狀顯可憫
    恕，認科以法定最低度刑仍嫌過重者，始有其適用。而是否
    適用上揭規定酌量減輕其刑，同係刑法賦予法院得依職權裁
    量之事項，倘未依該規定減輕其刑，既不違背法令，自不得
    執為提起第三審上訴之理由。查原判決審酌黃懷磊之犯罪情
    狀，認無可憫恕之事由，無從依刑法第59條規定酌減其刑之
    餘地，已說明斟酌之理由（見原判決第7至8頁），核屬法院
    得依職權裁量之事項，洵無違法可言。黃懷磊上訴意旨猶謂
    ：伊所經手之毒品重量，相較大盤毒梟所為尚非鉅大，且從
    伊與共犯間之通訊內容，可見伊一再告知共犯不要碰毒品，
    並對陳茂興反覆施用毒品行為予以怒斥，足見伊主觀上並非
    具有強烈法敵對意識，係因年少，於購買大量毒品後遭親友
    不諒解，而徹底悔悟，惟因購買毒品耗資不斐，為回收成本
    一時財迷心竅，始為本案犯行，足徵伊非惡性重大，應適用
    刑法第59條酌予減輕其刑云云，仍係就原審刑罰裁量權之適
    法行使，任意指為違法，要非適法之第三審上訴理由。
六、綜上，上訴人等之上訴均違背法律上之程式，俱應予以駁回
    。
據上論結，應依刑事訴訟法第395條前段，判決如主文。
中    華    民    國   110    年    11    月    17    日
                  刑事第五庭審判長法  官  吳  信  銘  
                                  法  官  梁  宏  哲  
                                  法  官  沈  揚  仁  
                                  法  官  蔡  廣  昇  
                                  法  官  何  菁  莪  
本件正本證明與原本無異
                                  書記官
中    華    民    國   110    年    11    月    30    日